【裁判字號】    90,訴,668
【裁判日期】    901204
【裁判案由】    違反槍砲彈藥刀械管制條例
【裁判全文】
臺灣桃園地方法院刑事判決                            九十年度訴字第六六八號
    公  訴  人  臺灣桃園地方法院檢察署檢察官
    被      告  乙○○
    選任辯護人  黃秀禎
右列被告因違反槍砲彈藥刀械管制條例案件，經檢察官提起公訴（九十年度偵字第三
二一二號），本院判決如左：
    主  文
乙○○未經許可，運輸空氣槍，處有期徒刑壹年陸月，併科罰金新臺幣拾萬元，罰金
如易服勞役，以銀元佰元即新臺幣玖佰元折算壹日，緩刑貳年。
扣案之空氣槍壹枝（槍枝管制編號0000000陸陸號）、空氣槍用鉛彈貳盒均
沒收。
    事  實
一、乙○○於民國八十六年間，在加拿大卑詩省溫哥華巿ＫＩＮＧＳＷＡＹ跳蚤巿場
    ，以加拿大幣九十元之價格向不詳姓名人士購買具有殺傷力之美製ＢＥＮＪＡＭ
    ＩＮＳＨＥＲＩＤＡＮ廠製Ｈ九  ＳＥＲＩＥＳ型制式口徑五．五ＭＭ之空氣槍
    一枝（槍枝管制編號0000000000號）及供前揭空氣槍所使用之鉛彈二
    盒（約八百九十五顆），並自該時起持有之（此部分在我國領域外之行為法律不
    罰）。嗣於九十年一月十八日，乙○○因不黯我國對槍彈管制之處罰法律（惟其
    此欠缺違法性認識，並未達不可避免之程度），未經申請許可，將前開管制進出
    口物品空氣槍及鉛彈置放於其托運行李中，自溫哥華搭乘加拿大航空ＡＣ三０一
    七號班機返臺，於同日下午十七時許抵達臺灣中正機場，而未經許可運輸前開管
    制進出口物品空氣槍及鉛彈將之輸入我國領域，旋經執行行李Ｘ光檢視勤務之員
    警發現，海關人員掛牌注檢並跟監至四號行李轉附近，待乙○○提領行李時，
    即請其至海關七號紅色檢查受檢，乙○○主動口頭申報攜有槍彈，並扣得前開
    具殺傷力之空氣槍乙枝及鉛彈二盒。
二、案經航空警察局移送臺灣桃園地方法院檢察署檢察官偵查起訴。
    理  由
一、訊據被告乙○○固坦承於右揭時、地攜帶上開空氣槍及鉛彈入境中正機場之情不
    諱，惟矢口否認有違反槍砲彈藥刀械管制條例之犯行，辯稱：伊於中華民國入境
    旅客申報單上填載「玩具」，就前揭槍彈為申報，且伊提領行李後，亦主動走向
    紅色海關申報，口頭向海關關員申報攜有前揭槍彈，不知已觸法云云。經查：
（一）被告運輸前開管制進出口物品槍彈入境我國中正機場之事實，有國人入出境端
      末查詢報表乙紙、Ｘ光檢查儀注檢行李報告表影本、中華民國入境旅客申報單
      影本、關稅局收據、搜索筆錄影本等附卷足稽。而前開被告攜帶之空氣槍經送
      內政部警政署刑事警察局鑑定結果，該槍係美國ＢＥＮＪＡＭＩＮＳＨＥＲＩ
      ＤＡＮ廠製Ｈ九  ＳＥＲＩＥＳ型制式口徑五．五ｍｍ空氣槍，以活塞壓縮氣
      體為發射動力，經實際試射，單位面積動能為每平方公分二四．二五焦耳；而
      扣案鉛彈二盒係制式口徑五．五ｍｍ空氣槍用之鉛彈之事實，有該局九十年二
      月五日刑鑑字第九七０八號鑑驗通知書在卷可稽。依該局之槍枝殺傷力鑑驗說
      明：殺傷力之定義為在最具威力的適當距離，以彈丸可穿入人體皮肉層之動能
      為基準，依該局對活豬作射擊測試結果，彈丸單位面積動能達每平方公分二十
      四焦耳時，足以穿入豬隻皮肉層；另依日本科學警察研究所之研究結果，彈丸
      面積動能達每平方公分二十焦耳時，足以穿入人體皮肉層，本案扣案之空氣槍
      及鉛彈，依性能檢驗法及試射法實際試射結果，其單位面積動能達每平方公分
      二四．二五焦耳，堪認有殺傷力，合先敘明。
（二）依懲治走私條例管制物品項目及其數額之規定，甲類管制進出口物品包括「槍
      械」、「子彈」，準此，被告所輸入之具有殺傷力之空氣槍及該槍所用鉛彈，
      自屬懲治走私條例所管制之進出口物品，辯護意旨稱被告並未私運管制物品逾
      公告數額云云，尚屬誤會。
（三）被告持有上開空氣槍及空氣槍用鉛彈，在中華民國旅客入境申報單上申報為「
      玩具」，且於海關七號檢查台前主動口頭申報攜帶前開槍彈之情，固有中華民
      國入境旅客申報單影本附卷可稽，惟被告行李經海關人員執行行李Ｘ光檢查時
      ，即發現有異，海關人員丙○○掛牌注檢並跟監至四號轉盤，待被告在轉盤旁
      提領行領時，丙○○即請被告至七號紅色檢查受檢，被告斯時尚答稱：「我
      知道」，嗣始至七號紅色檢查為口頭申報之情，業據證人丙○○及內政部警
      政署航空警察局安檢隊警員甲○○於本院訊問時證述綦詳。雖被告堅稱未經任
      何人引領而主動前往紅色檢查申報云云，惟前述二證人與被告既不相識，復
      無怨隙，其二人證詞且互核相符，衡情應堪採信。況縱被告斯時係主動向海關
      檢查人員為申報，惟我國槍砲彈藥刀械管制條例之主管機關為「內政部警政署
      」，被告未經向我國內政部警政署申請許可而運輸前揭槍枝、鉛彈入境，縱欲
      於入關之際向「海關人員」為口頭申報，亦仍非合法而屬「未經許可」，自無
      法卸免其責。本件被告於遭查獲時，業已運輸前開具殺傷力之空氣槍及鉛彈搭
      機入境我國領域而抵達中正國際機場，辯護意旨雖稱：槍砲彈藥刀械管制條例
      所處罰之「運輸」，係指以製造、販賣為目的所為之運輸行為云云，惟查槍砲
      彈藥刀械管制條例第八條第一項，既將「製造」、「販賣」、「運輸」為「併
      列」之規定，行為人之行為，若有一於此即構成犯罪（最高法院七十七年度臺
      上字第五七二一號判例參照），是「運輸」槍彈行為之處罰係獨立之構成要件
      ，顯無須另有「製造」、「販賣」之目的始成罪；況該條例所規範之「運輸」
      行為並不以「為他人」運輸為必要，即「為自己」運輸亦屬之（最高法院八十
      五年度臺上字第一三二六號判決參照），前開辯護意旨所述尚屬誤解，附此敘
      明。
（四）辯護意旨雖辯稱：被告不知前開空氣槍具殺傷力云云。惟查前開槍彈之包裝盒
      側面以紅色區塊及極大字體明顯標示警語：「This is NOT a toy. Adult
      supervision is required. Misuse or careless use may cause INJURY or
      DEATH. May be dangerous up to 400 yards (360 meters).」 （有前開空氣
      槍、鉛彈和包裝盒照片多幀附卷可參），是前開包裝盒既已明顯警示該空氣槍
      「並非玩具」，且使用錯誤或疏忽可能導致「受傷」或「死亡」等語，被告辯
      稱不知該空氣槍有殺傷力云云，顯非可採。
（五）被告雖復辯稱：不知攜帶前開空氣槍及鉛彈有違反法令之虞。惟按不得因不知
      法律而免除刑事責任，但按其情節得減輕其刑，如自信其行為為法律所許可而
      有正當理由者，得免除其刑，刑法第十六條前段定有明文；而究有無該條所定
      情形而合於得免除其刑者，係以行為人欠缺違法性之認識為前提，且其自信在
      客觀上有正當理由，依一般觀念，通常人不免有此誤認而信為正當，亦即其欠
      缺違法性認識「已達於不可避免之程度」者，始足當之，如其欠缺未達於此程
      度，其可非難性係低於通常，則僅得減輕其刑（最高法院八十八年度台上字第
      五六五八號判決參照）。本件被告雖因工作關係僑居加拿大，惟其於答辯狀中
      自承因雙親及妻子仍居住在臺灣，故經常往返臺灣與加拿大之事實，是其對我
      國法律自難諉為無認識可能，縱其確實不知運輸該前開槍彈入境係屬違法，亦
      難認其對本件犯行欠缺違法性之認識「已達於不可避免之程度」，自不得以前
      開理由卸免其刑責。綜上，本件事證明確，被告犯行堪以認定。
二、核被告乙○○所為，係違反槍砲彈藥刀械管制條例第八條第一項之未經許可運輸
    空氣槍罪、同條例第十二條第一項之未經許可運輸子彈罪、及懲治走私條例第二
    條第一項之私運管制物品進口罪。公訴意旨認被告所為係犯槍砲彈藥刀械管制條
    例第八條第四項之未經許可持有空氣槍罪、同條例第十二條第四項之未經許可持
    有子彈罪，尚有誤會，惟起訴事實相同，爰依法變更起訴法條。被告以一行為觸
    犯上開三罪名，為想像競合犯，應從一重論以槍砲彈藥刀械管制條例第八條第一
    項之未經許可運輸空氣槍罪論處。又公訴人就懲治走私條例第二條第一項之私運
    管制物品進口罪部分雖未起訴，然該部分與公訴人起訴之罪名既具有想像競合犯
    之裁判上一罪關係，應為起訴效力所及，本院自應併予審究。又矧被告因工作關
    係長年僑居加拿大，其在加拿大購買前開空氣槍及鉛彈並不受管制，此次係因不
    黯我國對槍枝管制之處罰法律致罹重典，爰按其情節對其此欠缺違法性認識之犯
    行，予以減輕其刑。另矧被告入境時，配合海關人員接受檢查，並主動申報攜有
    前開槍彈，復念及其有正當職業，並無前科，素行良好（有證明書二紙、臺灣高
    等法院被告全國前案紀錄表在卷可憑），倘處以法定最低刑度，猶嫌過重，其犯
    罪情狀顯可憫恕，依刑法第五十九條規定，減輕其刑。爰審酌被告僅係購買前揭
    槍彈作為蒐藏觀賞或贈送外甥用途，並無不法之目的、其持有槍枝之種類、對社
    會所生之危害尚輕、及其犯後坦承大部分犯行，深具悔意等一切情狀，量處如主
    文所示之刑，其中判處罰金部分並諭知易服勞役之折算標準。又本件被告行為後
    ，槍砲彈藥刀械管制條例第十九條業於九十年十一月十四日經修正刪除，並於同
    年月十六日生效，是被告犯罪後法律已有變更，依刑法第二條第二項之規定：保
    安處分適用裁判時之法律，本件因新修正之槍砲彈藥刀械管制條例將犯該條例第
    八條之罪，「經判處有期徒刑者，應於刑之執行完畢或赦免後，令入勞動場所強
    制工作，其期間為三年」之規定刪除，而強制工作處分之諭知為保安處分，自應
    適用裁判時槍砲彈藥刀械管制條例，附此敘明。末查，被告前未曾受有期徒刑以
    上刑之宣告，已如前述，茲矧其係因不黯法律致罹刑章，犯後亦知悔悟，經此偵
    審程序及刑之宣告，應知警惕而無再犯之虞，本院認所宣告之刑以暫不執行為適
    當，爰併諭知緩刑二年，以勵自新。
三、扣案之空氣槍一枝（槍枝管制編號0000000000號）、鉛彈貳盒均為違
    禁物，依刑法第三十八條第一項第一款之規定應為沒收之諭知。
據上論斷，依刑事訴訟法第二百九十九條第一項前段、第三百條，槍砲彈藥刀械管制
條例第八條第一項、第十二條第一項，懲治走私條例第二條第一項、第十一條，刑法
第十一條、第二條第二項、第五十五條、第十六條中段、第五十九條、第四十二條第
二項、第七十四條第一款、第三十八條第一項第一款，罰金罰鍰提高標準條例第二條
、現行法規所定貨幣單位折算新臺幣條例第二條，判決如主文。
本案經檢察官何嘉仁到庭執行職務。
中        華        民        國      九十    年    十二    月    四    日
                                臺灣桃園地方法院刑事第六庭
                                      法  官  林曉芳
右正本證明與原本無異。
如不服本判決，應於判決送達後十日內向本院提出上訴狀( 應附繕本 )，上訴於
臺灣高等法院。
                                    書記官   巫孟蓉
中        華        民        國      九十   年     十二    月    十    日
附論罪科刑依據之法條
槍砲彈藥刀械管制條例第八條
未經許可製造、販賣或運輸鋼筆槍、瓦斯槍、麻醉槍、獵槍或空氣槍者，處五年以上
有期徒刑，併科新台幣一千萬元以下罰金。
未經許可，轉讓、出租或出借前項所列槍枝者，處三年以上十年以下有期徒刑，併科
新台幣七百萬元以下罰金。
意圖供自己或他人犯罪之用，而犯前二項之罪者，處無期徒刑或七年以上有期徒刑，
併科新台幣一千萬元以下罰金。
未經許可，持有、寄藏或意圖販賣而陳列第一項所列槍枝者，處一年以上七年以下有
期徒刑，併科新台幣七百萬元以下罰金。
第一項至第三項之未遂犯罰之。
槍砲彈藥刀械管制條例第十二條：
未經許可，製造、販賣或運輸子彈者，處一年以上七年以下有期徒刑，併科新台幣五
百萬元以下罰金。
未經許可，轉讓、出租或出借子彈者，處六月以上五年以下有期徒刑，併科新台幣三
百萬元以下罰金。
意圖供自己或他人犯罪之用，而犯前二項之罪者，處三年以上十年以下有期徒刑，併
科新台幣七百萬元以下罰金。
未經許可，持有、寄藏或意圖販賣而陳列子彈者，處五年以下有期徒刑，併科新台幣
三百萬元以下罰金。
第一項至第三項之未遂犯罪之。
懲治走私條例第二條
私運管制物品進口、出口逾公告數額者，處七年以下有期徒刑，得併科七千元以下罰
金。
以犯前項之罪為常業者，處三年以上十年以下有期徒刑，得併科一萬元以下罰金。
第一項之未遂犯罰之。
第一項所稱管制物品及其數額，由行政院公告之。
第十一條  （補充法）
走私行為之處罰，海關緝私條例及本條例無規定者，適
用刑法或其他有關法律。


司法院資訊處製作；財團法人民間司法改革基金會備份。
